【裁判字號】    97,抗,829
【裁判日期】    970526
【裁判案由】    第三人撤銷之訴
【裁判全文】
臺灣高等法院民事裁定                   97年度抗字第829號
抗  告  人  乙○○
                        號
法定代理人  戊○○
                        號
                      指定送達.
相  對  人  甲○○
            丁○○
                        5巷2.
上列當事人間第三人撤銷之訴事件，抗告人對於中華民國九十七
年四月二十四日臺灣新竹地方法院97年度撤字第1號所為裁定提
起抗告，本院裁定如下：
    主  文
抗告駁回。
抗告訴訟費用由抗告人負擔。
    理  由
一、本件抗告人在原法院起訴請求撤銷原法院九十五年度重訴字
    第七十號確定判決（下稱原確定判決）意旨略以：原確定判
    決雖判命相對人丁○○應將坐落新竹縣北埔鄉○○段內大坪
    小段36-79、36-80、36-81、36-82、36-133、36-136、及36
    -140地號等土地七筆（下稱系爭七筆土地）所有權應有部分
    各一百分之七移轉登記與相對人甲○○，惟系爭七筆土地雖
    登記在相對人丁○○名下，然其中所有權應有部分各一百二
    十分之七部分屬伊所有，業經本院九十六年度上更(二)字第一
    一六號返還不當得利等事件確定判決所認定，並判命相對人
    丁○○應將系爭七筆土地所有權應有部分各一百二十分之七
    移轉登記與伊確定。是伊係原確定判決訴訟中具有法律上利
    害關係之第三人，然伊因不知原確定判決訴訟存在，亦未獲
    告知訴訟，為非因可歸責於伊之事由，而未於該訴訟程序中
    參加訴訟，致不能提出足以影響原確定判決結果之攻擊或防
    禦方法，因此受有原確定判決效力所生之不利益等情，爰依
    民事訴訟法第五百零七條之一之規定，提起第三人撤銷之訴
    ，求為撤銷原確定判決云云，並提出本院九十六年度上更(二)
    字第一一六號民事判決、命相對人丁○○補繳上訴第三審裁
    判費及補正委任律師為訴訟代理人之民事裁定、財團法人新
    竹縣五峰景德會民國（下同）八十六年六月十五日會議記錄
    、財團法人新竹縣五峰景德會在日據時代信徒所捐共有土地
    應有部分信託登記為寺廟乙○○名義後，與徐阿泉等人辦理
    分割過戶表、系爭七筆土地之土地登記謄本、返還不當得利
    等事件起訴狀及收案紀錄、原法院民事執行處九十五年二月
    二十四日通知書、財團法人新竹縣五峰景德會之第五屆董事
    會第十次會議提案、財團法人新竹縣五峰景德會九十四年十
    月十五日之第八屆第三次董事會第一次監事會會議紀錄、及
    原確定判決暨確定證明書為證。
二、惟按再審之訴，應於三十日之不變期間內提起；前項期間，
    自判決確定時起算，判決於送達前確定者，自送達時起算；
    其再審之理由發生或知悉在後者，均自知悉時起算。但自判
    決確定後已逾五年者，不得提起；又有法律上利害關係之第
    三人，非因可歸責於己之事由而未參加訴訟，致不能提出足
    以影響判決結果之攻擊或防禦方法者，得以兩造為共同被告
    對於確定終局判決提起撤銷之訴，請求撤銷對其不利部分之
    判決。但應循其他法定程序請求救濟者，不在此限；又民事
    訴訟法第五百條第一項、第二項、第五百零一條至第五百零
    三條、第五百零五條、第五百零六條之規定，於第三人撤銷
    之訴準用之，民事訴訟法第五百條第一項、第二項、第五百
    零七條之一、第五百零七條之五分別定有明文。準此，足見
    提起第三人撤銷之訴，應自終局判決確定時起算，於三十日
    之不變期間內提起，其撤銷理由發生或知悉在後者，則應自
    知悉時起算三十日之不變期間。
三、經查原確定判決係於九十五年十月十九日確定，此有原確定
    判決及確定證明書可稽（見原法院卷六二頁至六五頁），並
    經原法院調取原確定判決卷宗查明屬實；抗告人既係對原確
    定判決提起本件第三人撤銷之訴，則其提起本件撤銷訴訟之
    不變期間，即應自原確定判決確定時即九十五年十月十九日
    起算三十日之不變期間，如撤銷理由發生或知悉在後者，則
    應自其知悉時起算三十日之不變期間。抗告人業已自認伊於
    原法院九十四年度竹調字第二四四號分割共有物事件，於九
    十五年十二月十九日行調解期日時，已知悉原確定判決存在
    之事實，嗣於原法院九十六年度訴字第四五八號分割共有物
    事件，於九十六年六月二十二日行言詞辯論期日，更已確實
    知悉相對人已依原確定判決之判決結果將系爭七筆土地辦畢
    所有權應有部分一百分之七移轉登記事宜，並有抗告人在該
    事件提出之民事陳述意見狀、及原法院九十四年度竹調字第
    二四四號分割共有物事件之九十五年十二月十九日調解程序
    筆錄可稽（見原法院卷二二八頁之言詞辯論筆錄、二五七頁
    至二六八頁、本院卷六頁之抗告狀），且經原法院調取上開
    九十四年度竹調字第二四四號分割共有物事件卷宗查明無訛
    。顯見抗告人於九十五年十二月十九日即已知悉原確定判決
    之判決結果及確定之事實及撤銷理由。是抗告人主張伊提起
    本件第三人撤銷之訴之不變期間，應自伊另外向原法院起訴
    請求相對人丁○○應將系爭七筆土地所有權應有部分一百二
    十分之七移轉登記予伊之返還不當得利等事件（原法院九十
    一年度訴字第二六八號、本院九十六年度上更(二)字第一一六
    號─見原法院卷十二頁至三十頁、四六頁至五二頁）判決確
    定，伊不能依該確定判決辦理所有權應有部分一百二十分之
    七移轉登記時，始有權利被侵害而須提起本件訴訟請求救濟
    時起算云云，殊不足取。乃抗告人遲至九十七年二月十九日
    始向原法院提起本件第三人撤銷之訴（見原法院卷三頁之收
    文日期戳、十頁至十一頁之自行繳納裁判費收據）。依上開
    規定，顯已逾三十日之不變期間，自屬不合法。從而原裁定
    據以駁回抗告人所為第三人撤銷之訴，並無不合。抗告意旨
    指摘原裁定不當，聲明廢棄，為無理由，應予駁回。
四、爰裁定如主文。
中    華    民    國    97    年    5     月    26    日
                  民事第六庭
                        審判長法  官  林鄉誠
                              法  官  許紋華
                              法  官  楊豐卿
正本係照原本作成。
本裁定除以適用法規顯有錯誤為理由，並經本院許可外，不得再
抗告。如提起再抗告，應於收受送達後10日內委任律師為代理人
向本院提出再抗告狀。並繳納再抗告費新台幣１千元。
中    華    民    國    97    年    5     月    26    日
                              書記官  殷丹妮


司法院資訊處製作；財團法人民間司法改革基金會備份。
